臺灣屏東地方法院刑事判決　　　　　　　100年度訴字第279號
公　訴　人　臺灣屏東地方法院檢察署檢察官
被　　　告　宋國仕
指定辯護人　本院公設辯護人謝弘章
上列被告因強盜等案件，經檢察官提起公訴（100 年度偵字第13
62、1596、1881、2205、2336號），本院判決如下：
    主  文
宋國仕犯如附表一所示之罪，各處如附表一所示之刑。應執行有
期徒刑拾捌年。如附表二編號1所示之物沒收。
    事  實
一、宋國仕前於民國96年間，因公共危險案件，經本院以96年度
    交簡字第707 號判處有期徒刑4 月確定，至98年8 月23日執
    畢出監。詎基於意圖為自己不法所有之竊盜犯意，分別於附
    表一編號1-4 所示時間、地點，以各該編號所示方法遂行竊
    盜（其中附表一編號4 行為時，係攜帶附表二編號1 所示具
    兇器屬性之牛排刀）。又基於意圖為自己不法所有之強盜犯
    意，分別於附表一編號5 、6 所示時間、地點，以各該編號
    所示方法遂行強盜（所用具兇器屬性之物如附表二所示）。
    嗣附表一所示被害人發覺失竊報案處理，警方調閱相關監視
    錄影畫面後循線查獲，並扣得如附表二所示之物。
二、案經屏東縣政府警察局屏東分局報告臺灣屏東地方法院檢察
    署檢察官偵查起訴。
    理  由
壹、證據之證據能力
    按被告以外之人於審判外之陳述，雖不符刑事訴訟法第159
    條之1 至之4 等規定，惟經當事人於審判程序同意作為證據
    ，法院審酌該言詞或書面陳述作成時之情況，認為適當者，
    亦得為證據；又當事人、代理人或辯護人於法院調查證據時
    ，知有刑事訴訟法第159 條第1 項不得為證據之情形，而未
    於言詞辯論終結前聲明異議者，視為有前項之同意；刑事訴
    訟法第159 條之5 定有明文。本件當事人、辯護人對卷內各
    項傳聞證據，未在言詞辯論終結前聲明異議，本院審酌上開
    證據作成時，並無不當取供或非法取得情形，認以之作為本
    案證據亦屬適當，故依法有證據能力。
貳、實體方面
一、上揭犯罪事實，業據被告坦承不諱，復有附表所示人證、物
    證可資佐證，是認其自白與事實相合，堪予採信。至被告雖
    罹患中度智能障礙，有身心障礙手冊影本供參（見警卷第41
    86號第18頁），然其自承犯案動機係缺錢花用、肚子餓要財
    物維生或看到東西漂亮故想要等等，如附表一編號5 之行為
    時尚知伺機等候店內已無客人之際再動手強盜，迨全案查獲
    後又皆可正常交代犯案之來歷經過（卷附歷次筆錄足稽），
    是被告條理清晰，應對沈著，顯無事證可認其行為時主觀狀
    態有何異常，自無刑法第19條之適用，附此敘明（被告於另
    案經送請精神鑑定結果亦認無辨識能力欠缺或顯著降低情形
    ，見本院卷第34頁所附屏安醫院100 年2 月11日屏安醫字第
     (100)0069號鑑定報告書）。從而本件罪證明確，被告犯行
    洵堪認定，應依法論科。
二、按刑法第321 條第1 項第3 款之加重竊盜罪，係以行為人攜
    帶兇器竊盜為其加重條件，此所謂兇器，並無種類限制，凡
    客觀上足對他人生命、身體、安全構成威脅，具危險性之器
    物均屬之，且祇須行竊時攜帶此種具危險性之兇器為已足，
    尚不以攜帶之初有行兇意圖為必要（最高法院79年台上字第
    5253號判例意旨參照）。被告為附表一編號4 犯行時攜以預
    備供犯罪使用、編號5 犯行時供犯罪使用之牛排刀，以及編
    號6 犯行時供犯罪使用之刺刀，皆係前端尖銳、刀鋒銳利之
    金屬銳器，客觀上顯足對他人生命、身體、安全構成威脅，
    屬兇器無疑。核被告所為，關於附表一編號1-3 部分，係犯
    刑法第320 條第1 項之竊盜罪；編號4 部分，係犯刑法第32
    1 條第1 項第3 款之加重竊盜罪；編號5 、6 部分，係犯刑
    法第330 條第1 項、第321 條第1 項第3 款之加重強盜罪。
    被告所犯前揭各罪，犯意個別、行為互殊，應分論併罰。被
    告曾受如事實欄所載判刑執行等情，有前案紀錄表、刑案資
    料查註紀錄表各1 份可考，其於徒刑執行完畢後，5 年內故
    意再犯本件有期徒刑以上之各罪，為累犯，均依刑法第47條
    第1 項加重刑度。至起訴書疏未審酌被告為附表一編號4 犯
    行時攜有具兇器屬性之牛排刀、應該當於加重竊盜之構成要
    件，以致誤認該部分係犯刑法第320 條第1 項之竊盜罪嫌，
    惟此節業經公訴人當庭更正，復由本院踐行權利告知俾被告
    方面行使訴訟上防禦（見本院卷第29頁反面），特予敘明。
三、爰審酌被告時值年壯，更於99年12月2 日、100 年1 月2 日
    、100 年2 月13日警詢時迭稱係從事飼料業（見警卷第2734
    號第3 頁、第2513號第3 頁、第4186號第3 頁），足見其有
    謀生能力，卻不思以正當手段賺得所需，詎起意行竊、強盜
    為取財之道，犯罪動機可議；另被告屢屢犯案，所竊者復為
    電腦、機車等價值不斐之眾多財物，又一再持刀強盜便利商
    店，其非但加害他人財產權頗鉅，關於強盜部分更讓被害人
    歷劫驚恐、釀成社會人心不安，俱見犯罪結果影響匪淺；尤
    以被告犯下附表一編號5 之強盜案遭逮捕後，經移送檢察官
    諭命無保釋放，竟然不思悔悟，不到一週內便再度持刀犯下
    附表一編號6 之強盜案，此極度罔顧法規範，實無由輕縱；
    兼衡被告早於94年間起，即因施用毒品而受觀察勒戒、犯贓
    物罪而受緩起訴處分、犯公共危險罪而受判刑執行，有上開
    前案紀錄資料為憑，其素行不良，但迭經刑事程序後，仍未
    見戒慎行止而再犯下本案數罪，誠有判處相當期間監禁矯治
    之必要；復究被告犯下本案數罪，干擾被害人至深，卻未見
    提出任何賠償略彌過錯，同值殊咎；惟念及被告坦然面對司
    法、供承全數罪行不諱，犯後態度非劣，暨持用兇器犯案者
    未致被害人成傷之犯罪情節，以及其罹患中度智能障礙之生
    活狀況等一切情狀，各量處如主文所示之刑，併依法定應執
    行刑，以資懲儆。
四、扣案如附表二編號1 所示牛排刀，被告坦稱係其犯下附表一
    編號4 犯行時攜以預備供犯罪使用之所有物、犯下附表一編
    號5 犯行時用以強盜之所有物（見警卷第4186號第4 頁、本
    院卷第63頁反面），爰依刑法第38條第1 項第2 款宣告沒收
    。至附表二編號2 所示扣案物，雖經被告持以犯下附表一編
    號6 所示強盜案，但其幾度反覆供陳「刺刀是朋友送的」、
    「刺刀是隨地撿的」（見警卷第5076號第4 頁、本院卷第63
    頁反面），顯然被告究否受贈、無主物先占或其他不詳原因
    取得實有不明，而無積極證據可認此乃被告之所有物，爰不
    予宣告沒收。
五、至公訴意旨認被告短時間內陸續犯下本案數罪，顯具犯罪之
    習慣，僅藉刑之執行無法徹底根絕惡行，請求併予諭知強制
    工作等語。惟按強制工作之規範旨趣，係對嚴重職業性犯罪
    和欠缺正確工作觀念或無常態工作因而形成犯罪習慣者，強
    制其從事勞動、學習一技之長及正確之謀生觀念，使日後能
    重返社會、適應常態生活，是該保安處分為拘束身體、自由
    之處置，乃刑罰補充制度，非但應受比例原則規範，更須有
    具體事實足證犯罪惡習及慣行存在，並非一有累犯或連續犯
    罪之情形，即可認為有犯罪習慣（最高法院54年度台上字第
    3041號判決意旨參照）。故被告雖有本件多次犯罪之情況，
    但此與以犯罪為常態、具犯罪之習慣有間，因公訴人尚無提
    出具體事證足示被告確係慣犯積重難返，亦無證據證明被告
    因遊蕩或懶惰成習而犯罪，須強制其從事勞動、學習專長或
    匡正謀生觀念之情形（見本院卷第64頁），是衡諸比例原則
    ，審酌前開量刑事由後，本院認對被告量處如主文所示之刑
    已足收儆懲，無庸宣告強制工作，末此敘明。
據上論斷，應依刑事訴訟法第299 條第1 項前段，刑法第320 條
第1 項、第321 條第1 項第3 款、第330 條第1 項、第47條第1
項、第51條第5 款、第38條第1 項第2 款，刑法施行法第1 條之
1 第1 項、第2 項前段，判決如主文。
本案經檢察官許英輝到庭執行職務
中    華    民    國    100   年     5    月    31    日
                  刑事第四庭  審判長法  官  莊鎮遠
                                    法  官  李謀榮
                                    法  官  江振源
以上正本證明與原本無異
如不服本判決，應於判決送達後10日內向本院提出上訴書狀（應
附繕本），其未敘述上訴理由者，應於上訴期間屆滿後20日內補
提理由書狀於本院，上訴於臺灣高等法院高雄分院。
中    華    民    國    100   年     5    月    31    日
                                  書記官  邱淑婷
附錄本判決論罪科刑法條：
刑法第320 條
意圖為自己或第三人不法之所有，而竊取他人之動產者，為竊盜
罪，處五年以下有期徒刑、拘役或五百元以下罰金。
意圖為自己或第三人不法之利益，而竊佔他人之不動產者，依前
項之規定處斷。
前二項之未遂犯罰之。
刑法第321 條
犯竊盜罪而有下列情形之一者，處六月以上、五年以下有期徒刑
，得併科新臺幣十萬元以下罰金：
一、侵入住宅或有人居住之建築物、船艦或隱匿其內而犯之者。
二、毀越門扇、牆垣或其他安全設備而犯之者。
三、攜帶兇器而犯之者。
四、結夥三人以上而犯之者。
五、乘火災、水災或其他災害之際而犯之者。
六、在車站、埠頭、航空站或其他供水、陸、空公眾運輸之舟、
    車、航空機內而犯之者。
前項之未遂犯罰之。
刑法第330 條
犯強盜罪而有第三百二十一條第一項各款情形之一者，處七年以
上有期徒刑。
前項之未遂犯罰之。
附表一：
┌─┬────┬────────┬───────┬────┐
│編│犯罪時間│犯罪方法        │證據          │論罪科刑│
│號│、地點  │                │              │        │
├─┼────┼────────┼───────┼────┤
│1 │99年11月│宋國仕趁無人注意│被告之自白、證│宋國仕犯│
│  │30日10時│之隙，徒手竊取鄭│人鄭鳳章之證述│竊盜罪，│
│  │20分許，│鳳章持有之電腦1 │、贓物認領保管│累犯，處│
│  │屏東縣屏│台（查獲後贓物已│單、監視錄影畫│有期徒刑│
│  │東市民生│由被害人領回）。│面翻拍照片、查│陸月。  │
│  │路3之3號│                │獲採證照片（警│        │
│  │鄭鳳章經│                │卷第2734號第3 │        │
│  │營之電腦│                │、6、8、18、21│        │
│  │維修店。│                │-22、23-24頁，│        │
│  │        │                │本院卷第58頁）│        │
│  │        │                │。            │        │
├─┼────┼────────┼───────┼────┤
│2 │99年12月│宋國仕趁無人注意│被告之自白、證│宋國仕犯│
│  │6 日19時│之隙，徒手竊取許│人許原豪之證述│竊盜罪，│
│  │30分許，│原豪置於櫃臺上之│、贓物認領保管│累犯，處│
│  │屏東縣屏│電腦1 台（查獲後│單、監視錄影畫│有期徒刑│
│  │東市民生│贓物已由被害人領│面翻拍照片、查│陸月。  │
│  │路343 號│回）。          │獲採證照片（偵│        │
│  │「順發3C│                │卷第1881號第3 │        │
│  │」量販店│                │、6、15、16、1│        │
│  │。      │                │7-18頁，本院卷│        │
│  │        │                │第58頁）。    │        │
├─┼────┼────────┼───────┼────┤
│3 │99年12月│宋國仕趁車主鑰匙│被告之自白、證│宋國仕犯│
│  │31日8 時│未拔之隙，徒手竊│人李玠烜之證述│竊盜罪，│
│  │50分許，│取李玠烜停放該處│、贓物認領保管│累犯，處│
│  │屏東縣麟│之車牌號碼836-DZ│單、車輛尋獲電│有期徒刑│
│  │洛鄉中山│P號重型機車1部（│腦輸入單、監視│捌月。  │
│  │路160之1│查獲後贓物已由被│錄影畫面翻拍照│        │
│  │號「屏安│害人領回）。    │片、查獲採證照│        │
│  │醫院」停│                │片（警卷第2513│        │
│  │車場。  │                │號第3、5、12、│        │
│  │        │                │13、14-15、16-│        │
│  │        │                │18頁，本院卷第│        │
│  │        │                │58頁）。      │        │
├─┼────┼────────┼───────┼────┤
│4 │100年2月│宋國仕攜帶其所有│被告之自白、證│宋國仕犯│
│  │13日8時 │如附表二編號1 所│人潘佩伶之證述│攜帶兇器│
│  │3分許， │示具兇器屬性之牛│、贓物認領保管│竊盜罪，│
│  │屏東縣麟│排刀進入左揭店內│單、監視錄影畫│累犯，處│
│  │洛鄉中山│（原本欲用來劃破│面翻拍照片、查│有期徒刑│
│  │路417號 │外包裝竊走其中店│獲採證照片、本│捌月。扣│
│  │「全家便│內商品），嗣無人│院勘驗筆錄（警│案如附表│
│  │利商店」│注意之際，便逕自│卷第4186號第3 │二編號1 │
│  │。      │竊取置於架上之網│、7、12、20-21│所示之物│
│  │        │路視訊攝影機1 部│、22-26頁，偵 │沒收。  │
│  │        │（查獲後贓物已由│卷第2205號第14│        │
│  │        │被害人領回）。  │頁，本院卷第58│        │
│  │        │                │、48頁、第63頁│        │
│  │        │                │反面）。      │        │
├─┼────┼────────┼───────┼────┤
│5 │100年2月│宋國仕趁店內無其│被告之自白、證│宋國仕犯│
│  │13日8時 │餘客人之隙，在櫃│人潘佩伶之證述│攜帶兇器│
│  │4分許， │臺處取出附表二編│、監視錄影畫面│強盜罪，│
│  │附表一編│號1 所示具兇器屬│翻拍照片、查獲│累犯，處│
│  │號4 地點│性之牛排刀，藉此│採證照片、本院│有期徒刑│
│  │。      │作勢揮舞、恫嚇店│勘驗筆錄（警卷│捌年。扣│
│  │        │員潘佩伶將收銀機│第4186號第3、6│案如附表│
│  │        │內現金取出，造成│、7、20-21、22│二編號1 │
│  │        │潘佩伶因該脅迫手│-26頁，偵卷第2│所示之物│
│  │        │段而不能抗拒，逕│205號第14頁， │沒收。  │
│  │        │將收銀機內現金新│聲羈卷第4頁， │        │
│  │        │臺幣（下同）6109│本院卷第58、48│        │
│  │        │元交給宋國仕（查│頁、第63頁反面│        │
│  │        │獲前已遭花磬）。│）。          │        │
├─┼────┼────────┼───────┼────┤
│6 │100年2月│宋國仕趁店內無其│被告之自白、證│宋國仕犯│
│  │19日0時 │餘客人之隙，在櫃│人張智鈞和楊淑│攜帶兇器│
│  │15分許，│臺處取出附表二編│滿之證述、贓物│強盜罪，│
│  │屏東縣屏│號2 所示具兇器屬│認領保管單、監│累犯，處│
│  │東市民生│性之刺刀，藉此作│視錄影畫面翻拍│有期徒刑│
│  │東路8之1│勢揮舞、恫嚇店員│照片、查獲採證│玖年。  │
│  │號「OK便│張智鈞將收銀機內│照片、本院勘驗│        │
│  │利商店」│現金取出，造成張│筆錄（警卷第50│        │
│  │。      │智鈞因該脅迫手段│76號第3、7、9 │        │
│  │        │而不能抗拒，逕將│、17、31-32、 │        │
│  │        │收銀機內現金431 │25-30頁，偵卷 │        │
│  │        │元交給宋國仕（查│第2336號第13頁│        │
│  │        │獲後被害人已領回│，聲羈卷第4頁 │        │
│  │        │等值現金）。    │，本院卷第58頁│        │
│  │        │                │、第63頁反面）│        │
│  │        │                │。            │        │
└─┴────┴────────┴───────┴────┘
附表二：
┌──┬───────┬─────────────────┐
│編號│器物（各1支） │備註                              │
├──┼───────┼─────────────────┤
│1   │牛排刀        │被告為附表一編號4 犯行時攜帶、編號│
│    │              │5 犯行時持用之所有物，乃前端尖銳、│
│    │              │刀鋒銳利之金屬銳器，客觀上顯足對他│
│    │              │人生命、身體、安全構成威脅，屬具危│
│    │              │險性之兇器。                      │
├──┼───────┼─────────────────┤
│2   │刺刀（含刀鞘）│被告為附表一編號6 犯行時持用之物，│
│    │              │乃前端尖銳、刀鋒銳利之金屬銳器，客│
│    │              │觀上顯足對他人生命、身體、安全構成│
│    │              │威脅，屬具危險性之兇器。          │
└──┴───────┴─────────────────┘